【裁判字號】    97,聲再,49
【裁判日期】    970603
【裁判案由】    聲請再審
【裁判全文】
臺灣高等法院臺中分院刑事裁定          97年度聲再字第49號
再審聲請人  甲○
即受判決人
上列聲請人因詐欺案件，對於本院97年度上易字第162號確定判
決（第一審案號：臺灣彰化地方法院96年度易字第1092號、起訴
案號：臺灣彰化地方法院檢察署95年度偵字第10885號、96年度
偵字第215號），聲請再審，本院裁定如下：
    主  文
再審之聲請駁回。
    理  由
一、聲請意旨略稱：
  (一)原判決書理由欄一、第5點所指事項，依時間之先後順序而
    言，民國（下同）94年6月24日至26日游琇任書寫三張紙條
    之時間，顯然較95年6月6日匯款時間為早。由此可證，游琇
    任是在見過被告本人後，仍匯出二筆匯款，顯然游琇任並無
    受詐欺之情。另聲請人所提出之紙條等證據，並未經原確定
    判決審酌，且該等證據就其形式上觀察，顯然可認游琇任是
    在見過被告本人後，仍匯出二筆匯款，足以動搖原有罪確定
    判決。
  (二)原判決採信證人（被害人）林宛儀於96年1月29日檢察官偵
    訊中結證，然原判決就證人林宛儀所證述其係借款予被告等
    重要證詞，卻漏未審酌，而逕認被告乃施行詐術云云。被告
    於原審最後審理期日，提出94年7月6日林宛儀之紙條、94
    年7月16日林宛儀與被告書寫之結婚證書影本，證明林宛儀
    確實到過被告住處，且雙方確有交往而論及婚嫁之情形，益
    證前揭借款之事實。
  (三)原判決對有利於聲請人之下列重要證據，漏未斟酌：
    1.被害人黃富琳證稱第三、四筆款各5千元，聲請人沒開口
      是伊主動匯給他的，嗣後已收到匯款47萬元了等語。上開
      借款既是被害人自己主動所交付，聲請人又如何能構成詐
      欺取財罪。
    2.被害人李孟茹於警詢中稱：「伊借款甲○共4次總共1萬元
      。」、偵訊中稱：「借錢給甲○是考量他有能力還，長像
      、條件也不錯，所以借給他。」、原審中稱：「甲○已在
      96年6月20日匯款1萬元給伊了。」，益見聲請人與被害人
      李孟茹間之金錢往來屬借款，並非詐欺。
    3.被害人游琇任於警詢中稱：「當時我們已經交往。…伊去
      的當晚有發生性行為。」，復於檢察官偵訊稱：「基於我
      們交往關係，另一方面也是救急，因他說生病需要錢。」
      ，顯見聲請人與被害人游琇任交往，屬男女朋友互相關心
      ，既有肌膚之親，金錢往來，何來詐欺？
    4.被害人蔡佩珊於偵訊稱：「伊借錢給他（甲○）是同情他
      ，基於想幫他。」，被害人既稱借錢給聲請人是跟他感覺
      不錯想幫他，何來詐欺之有？
    5.被害人林宛儀於警詢中稱：「伊與翁曾發生性行為，是出
      於自願。」、偵訊中：「大約在93年底當時我們已經交往
      一兩個月了，他主動叫伊傳照片給他裡面也有裸體照片。
      」，是聲請人與被害人林宛儀間交往已進入論及婚配，從
      而聲請人與被害人林宛儀間之金錢往來，是屬借款。
  (四)原判決第7頁以游琇任提出退票之美金支票（期日94年1月1
    日、面額美金2500元）一張，是被告收受自第三人之支票，
    縱使被退票，如何能認為被告是以空頭支票取信游琇任，要
    求游琇任匯款。且被告本人所收受之二張美金支票，曾將之
    在台中商業銀行辦理託收，嗣後亦確定退票，原判決就此足
    以影響於判決之重要證據漏未審酌，聲請人自得依刑事訴訟
    法第421條規定為判決人之利益聲請再審云云。
二、按不得上訴於第三審法院之案件，除刑事訴訟法第420條規
    定外，其經第二審確定之有罪判決，如就足生影響於判決之
    重要證據漏未審酌者，亦得為受判決人之利益，聲請再審，
    固為刑事訴訟法第421條所明文規定，惟所謂就足生影響於
    判決之重要證據漏未審酌者，係指該證據於案情有重要關係
    且未經審酌者而言，如證據業經原確定判決審酌，或非足生
    影響於判決之重要證據，即不能以此為由聲請再審。且所稱
    「重要證據」，係指該證據就本身形式上觀察，固不以絕對
    不須經過調查程序為條件，但必須顯然可認為足以動搖原有
    罪確定判決，而為受判決人應受無罪、或免訴、或輕於原審
    所認定之罪名方可，如不足以推翻原審所認定罪刑之證據，
    即非足生影響於原判決之重要證據。經查：
(一)聲請人主張上開證據漏未審酌云云，核聲請人於97年4月7日
    收受上開判決書，有本院依職權調閱97年度上易字第162號
    卷附之送達證書附卷可佐，其於97年4月25日提出本件再審
    ，尚未逾20日之不變期間，合先敘明。
(二)惟前揭聲請意旨(一)略稱：「原判決書理由欄一、第5點所指
    事項，依時間之先後順序而言，94年6月24日至26日游琇任
    書寫三張紙條之時間，顯然較95年6月6日匯款時間為早。由
    此可證，游琇任是在見過被告本人後，仍匯出二筆匯款，顯
    然游琇任並無受詐欺之情。」等情，核臺灣彰化地方法院96
    年度易字第1092號判決書（下簡稱原判決書）第7頁第23 至
    24行雖載有「本院詳閱該紙條為94年6月24日至26日所書寫
    ，均已在上述95年6月6日匯款以後」等語，惟應係誤繕，此
    相互比對原判決書中所載證人游琇任相關證述，及觀諸檢察
    官起訴書事實欄中關於被害人游琇任部分之記載，其匯入時
    間分別為94年5月3日及94年6月6日足證（見原判決書第2頁
    ），且該誤繕情形並不影響原確定判決對於聲請人有罪之認
    定，聲請人自不得執該誤繕之日期，據以認定被害人之匯款
    年份為95年，並以此聲請再審，灼然甚明。
(三)此外，聲請人所述多項原判決漏未斟酌之情節，均經原審一
    一審酌，且原判決書各就聲請意旨(一)指摘「…聲請人所提出
    之紙條等證據，並未經原確定判決審酌，且該等證據就其形
    式上觀察，顯然可認游琇任是在見過被告本人後，仍匯出二
    筆匯款，足以動搖原有罪確定判決。」之事項，於理由欄一
    、認定事實之證據及理由(二)第5.點；就聲請意旨(二)指陳原判
    決就證人林宛儀所證述其係借款予被告等重要證詞，及被告
    於原審最後審理期日，提出之結婚證書影本等證據，漏未審
    酌等情，於理由欄一、認定事實之證據及理由(一)第3.、4.點
    ；就聲請意旨(三)所稱原判決就被害人黃富琳、李孟茹、游琇
    任、蔡佩珊、林宛儀於警詢、偵訊、原審審理時對聲請人有
    利之證詞、證據，均漏未斟酌部分，分別於理由欄一、認定
    事實之證據及理由(五)第4.、5.點；理由欄一、認定事實之證
    據及理由(三)第3.點；理由欄一、認定事實之證據及理由(二)第
    3.點；理由欄一、認定事實之證據及理由(四)第4.點；理由欄
    一、認定事實之證據及理由(一)第4.點；就聲請再審意旨(四)所
    稱原判決就被告本身持有自第三人處收受之支票，亦遭退票
    等對聲請人有利之證據，漏未斟酌部分，亦經原判決於理由
    欄一、認定事實之證據及理由(二)第4.點，均業已詳予敘明法
    院認定事實及獲得心證之依據無誤，並無漏未審酌之情形。
    再者，原確定判決既就案內所有證據本於調查所得心證，分
    別定其取捨，而為事實之判斷，本屬職權之行使；又證據之
    證明力，亦即證據之價值判斷，由事實審法院本其自由心證
    ，依據證據法則，而為合理之判斷，係屬法院依職權之合法
    行使，從而聲請人上開所述理由，無非係就證據之取捨再行
    爭執而已，自不符刑事訴訟法第421條所定得聲請再審所定
    之要件。
(四)綜上所述，本件再審聲請人以有足以影響於判決之重要證據
    之漏為審酌為由聲請再審，既不符合刑事訴訟法第421條之
    規定，則其所為再審之聲請，自無理由，應駁回其再審之聲
    請。
三、據上論斷，應依刑事訴訟法第434條第1項，裁定如主文。
中    華    民    國    97    年    6    月    3    日
            刑事第六庭  審判長法  官  李  文  雄
                              法  官  邱  顯  祥
                              法  官  林  靜  芬
上列正本證明與原本無異。
不得抗告。
                              書記官  高  勳  楠
中    華    民    國    97    年    6    月    3    日


司法院資訊處製作；財團法人民間司法改革基金會備份。
